【裁判字號】    97,台上,4442
【裁判日期】    970911
【裁判案由】    違反槍砲彈藥刀械管制條例
【裁判全文】
最高法院刑事判決            九十七年度台上字第四四四二號
上  訴  人  台灣高等法院台南分院檢察署檢察官
被      告  甲○○
            乙○○
            丙○○
上列上訴人因被告等違反槍砲彈藥刀械管制條例案件，不服台灣
高等法院台南分院中華民國九十四年十二月六日第二審判決（九
十四年度上訴字第九八０號，起訴案號：台灣雲林地方法院檢察
署九十三年度偵字第一六二、一七一、五四三、九三四、九五九
、一二八五、一五一八、一八二七、一八三五號），提起上訴，
本院判決如下：
    主  文
原判決撤銷，發回台灣高等法院台南分院。
    理  由
本件原判決撤銷第一審關於被告甲○○、乙○○、丙○○部分之
科刑判決，改判論處甲○○恐嚇危害安全罪及就甲○○被訴違反
槍砲彈藥刀械管制條例及乙○○、丙○○部分，均以不能證明犯
罪而諭知無罪，固非無見。
惟查：(一)、起訴之犯罪事實，究屬可分而應併罰之數罪，抑或具
有單一性不可分關係之實質上或裁判上一罪，檢察官如於起訴書
所犯法條欄有所主張，固足供法院審判之參考，如無主張，並非
概可視為併罰之數罪，而應由法院就起訴書事實欄暨證據並所犯
法條欄之記載內容，探求其真意，而為判斷。如認係屬單一性案
件，因其起訴對法院僅發生一訴訟關係，經審理終結，如認定一
部分犯罪已經證明，他部分犯罪不能證明，則應就有罪部分於判
決書之主文予以諭知，就無罪部分，僅於判決書之理由欄加以論
斷後，敘明無庸於主文另為無罪諭知之理由為已足，以符彈劾（
訴訟）主義一訴一判之原理。本件檢察官起訴書之犯罪事實欄略
載「甲○○不甘被搶，遂與陳約麟於九十二年十二月七日上午向
吳政昌借得二把手槍……於當日上午各持手槍一把向翁秋賓等人
開槍，開完槍後，隨即於當日將上開所持槍枝返還於吳政昌。」
於所犯法條欄未主張上開犯罪事實究屬可分而應併罰之數罪，或
為單一性不可分之裁判上一罪，而原判決事實欄亦記載「甲○○
不甘被搶，遂向吳政昌（已判決確定）索取附表編號０三、０四
之制式黑星手槍（內有一顆子彈）、銀色改造手槍，外出找翁秋
賓等人，甲○○及陳約麟未經許可，基於持有上開槍、彈之犯意
聯絡，共同持有上述槍、彈，旋於雲林縣北港鎮○○路與大同路
口，由甲○○持槍，向呂長松自小客車方向射擊恐嚇」，並於理
由欄壹、一(一)３敘明甲○○如何與陳約麟基於尋仇之目的而取得
上揭槍枝等情。若均無誤，甲○○似非於持有槍枝、子彈行為持
續中另起意持槍射擊，乃係基於實行犯罪之目的始向吳正昌借得
槍、彈並持有，於行為時應有修正前刑法牽連犯規定之適用，如
其中部分不能證明犯罪，於理由欄說明即是，無庸於主文另為無
罪之諭知。原判決就甲○○被訴違反槍砲彈藥刀械管制條例不能
證明犯罪部分，竟於主文欄另行諭知無罪，依上開說明，不無違
誤。(二)、依起訴書之記載，甲○○自皮包內取出改造九二手槍一
支而持有，嗣經許豐志連同皮包奪取等情，檢察官似已起訴甲○
○另涉有非法持有槍枝之行為。雖第一審於判決理由敘明此部分
不能證明犯罪，不另為無罪之諭知（第一審判決第十八頁至二十
一頁）。然嗣由甲○○對第一審判決提起上訴，依刑事訴訟法第
三百四十八條第二項之規定，上訴審法院自應併予審理，原判決
就此部分疏未為任何論述，自有已受請求事項未予判決之違法。
(三)、原判決認甲○○、乙○○、丙○○均無違反槍砲彈藥刀械管
制條例之犯行，係以原判決附表編號０三、０四槍枝及其持有之
子彈並未扣案，無證據證明具有殺傷力為唯一證據。然原判決明
白認定甲○○持有該附表編號０三槍枝向呂長松自小客車方向射
擊以實行恐嚇犯行（檢察官起訴指涉殺人未遂罪嫌），如屬無訛
，該槍枝似具射擊功能，而上揭槍枝分屬制式及改造槍枝一節，
又據甲○○、證人吳政昌、陳約麟、吳明勳等分別供明在卷（見
九十三年元月一日虎警刑字警卷第二頁、第四頁背面，九十三年
度偵字第九三四號偵卷第十二頁，第一審卷第一卷第八十五頁、
第一七七頁背面、第一七八頁，第一審卷第二卷第八０頁背面、
第八十四至第八十七頁、第一二二頁背面），原判決就此部分不
利被告等之證詞，如何不得採為論罪之依據，未為任何說明，遽
為渠等有利之認定，自有理由不備之違法。以上或為檢察官上訴
意旨所指摘，或為本院得依職權調查之事項，應認原判決有撤銷
發回更審之原因。再原判決對甲○○持槍射擊部分，雖以恐嚇危
害安全罪論處，固屬不得上訴第三審之案件，惟此部分起訴事實
與相關之持有槍械部分有修正前裁判上一罪之牽連關係，自應併
予發回，附此敘明。
據上論結，應依刑事訴訟法第三百九十七條、第四百零一條，判
決如主文。
中    華    民    國  九十七  年    九    月   十一   日
                      最高法院刑事第十二庭
                          審判長法官  石  木  欽
                                法官  陳  世  淙
                                法官  洪  佳  濱
                                法官  呂  丹  玉
                                法官  段  景  榕
      本件正本證明與原本無異
                                      書  記  官
中    華    民    國  九十七  年    九    月  二十二  日
                                                      Ｑ


司法院資訊處製作；財團法人民間司法改革基金會備份。
